臺灣高等法院刑事判決
110年度上易字第1268號
上  訴  人  
即  被  告  蔡承哲


上列上訴人因妨害自由案件，不服臺灣新竹地方法院110年度易
字第170號，中華民國110年3月30日第一審判決（起訴案號：臺
灣新竹地方檢察署109年度偵字第8743號），提起上訴，本院判
決如下：
    主  文
上訴駁回。
    事  實
一、蔡承哲、陳建儒（所犯恐嚇危害安全犯行，業經原審判處罪
    刑，未上訴而確定）因劉聰慰未出面處理新臺幣（下同）26
    萬元債務，心生不滿，竟共同基於恐嚇危害安全之犯意聯絡
    ，於民國108年1月11日20時30分迄至21時29分許，分別由蔡
    承哲以行動電話門號0000000000號撥打電話給劉聰慰之父親
    劉錫岳，恫以：「敢還是不敢，你就不要回來，我在你家樓
    下等你，看你要不要回來，我幹您娘機掰，我說你兒子啦！
    要幫他擔保；人我們要帶走，你又不給我們帶走，就只說你
    們要籌錢，現在錢也沒有，人也不見，您娘啊你家是想失火
    嗎；我們可能就會三不五時在你家樓下，跟在你後面啦！跟
    在你女兒那邊啦！」等語；陳建儒則以行動電話門號000000
    0000號撥打電話給劉錫岳，恫以：「這幾天去你家樓下等，
    你也不要出門；你沒有錢，你把人找出來啊！」蔡承哲亦於
    一旁恫以：「不管...就對你啦！」等語，令劉錫岳心生畏
    懼，致生危害於安全。
二、案經劉錫岳訴由新竹縣政府警察局竹北分局報告臺灣新竹地
    方檢察署檢察官偵查起訴。
    理  由
壹、程序部分：
　　按現行刑事訴訟制度有關傳聞法則之立法，旨在確保訴訟當
    事人之反對詰問權，而被告反對詰問權之行使，乃為落實其
    訴訟上之防禦，則被告於審判中就待證之犯罪事實本於自由
    意志而為不利於己之自白，且該自白經調查復與事實相符者
    ，因被告對犯罪事實既不再爭執，顯無為訴訟上防禦之意，
    則反對詰問權之行使已失其意義，要無以傳聞法則規範之必
    要。刑事訴訟法第273條之2規定行簡式審判程序案件，因被
    告對被訴事實為有罪陳述，無傳聞法則與交互詰問規定之適
    用，即本於同一旨趣（最高法院97年度台上字第3775號判決
    意旨參照）。次按被告於第二審經合法傳喚無正當之理由不
    到庭者，得不待其陳述，逕行判決，刑事訴訟法第371 條定
    有明文，此係因被告已於第一審程序到庭陳述，並針對事實
    及法律為辯論，應認已相當程度保障被告到庭行使訴訟權，
    如被告於第二審經合法傳喚無正當之理由不到庭，為避免訴
    訟程序延宕，期能符合訴訟經濟之要求，並兼顧被告訴訟權
    之保障，除被告於上訴書狀內已為與第一審不同之陳述外，
    應解為被告係放棄在第二審程序中為與第一審相異之主張，
    而默示同意於第二審程序中，逕引用其在第一審所為相同之
    事實及法律主張。從而，針對被告以外之人於審判外之陳述
    ，倘被告於第一審程序中已依刑事訴訟法第159條之5規定，
    為同意或經認定為默示同意作為證據，嗣被告於第二審經合
    法傳喚不到庭，並經法院依法逕行判決，揆諸前揭說明，自
    應認被告於第二審程序中，就前開審判外之陳述，仍採取與
    第一審相同之同意或默示同意。查本件上訴人即被告蔡承哲
    於原審已就檢察官起訴所引用被告以外之人於審判外陳述之
    證據能力並未爭執，復於本院審判中經合法傳喚，無正當之
    理由不到庭，而本判決下列認定事實所引用之本院作為得心
    證依據之被告以外之人於審判外陳述，經本院審理時逐項提
    示，檢察官均同意作為證據而並未爭執，且未於言詞辯論終
    結前聲明異議，本院審酌各項證據作成時之狀況，尚無違法
    取得證據及證明力明顯過低等瑕疵，且與本案待證事實間具
    有相當關聯，作為證據充足全案事實之認定，應屬適當，依
    刑事訴訟法第159條之5第1項規定，均有證據能力。另本判
    決下列認定事實所引用之其餘證據，均經依法踐行調查證據
    程序，亦無違法取得、不得作為證據之情形或顯有不可信之
    情況，且均與本案具關連性，認以之作為證據應屬適當，故
    揆諸上開規定，認上揭證據資料均有證據能力。
貳、實體部分：
一、本案認定犯罪事實所憑之證據及理由：
　　被告蔡承哲經本院合法傳喚，無正當之理由不到庭，惟據其
    與共犯陳建儒於偵查、原審均坦承不諱（見偵卷第69至71、
    77至79、88至89頁，原審卷第79至91頁），且經證人即被害
    人劉錫岳於警詢及偵查、證人劉聰慰於警詢證述明確（見偵
    卷第13至15、18至21、82至84頁），並有竹北分局六家派出
    所警員洪國正、巡官兼所長葉日仁於109年6月13日製作之職
    務報告、108年01月11日被害人劉錫岳所提供恐嚇電話錄音
    檔譯文、中華電信通聯調閱查詢單（電話號碼：0000000000
    00）、（被告蔡承哲）台灣大哥大股份有限公司通聯調閱查
    詢單（電話號碼：0000000000）、原審勘驗筆錄各1份、蔡
    承哲電話錄音光碟1片等資料附卷可證（見偵卷第6至7、29
    至39、41至42頁，原審卷第81至82頁，光碟置於偵卷偵查光
    碟片/錄音帶存放袋內），足認被告蔡承哲前揭任意性自白
    核與事實相符，應堪憑採。綜上所述，本案事證明確，被告
    蔡承哲恐嚇危害安全犯行洵堪認定，應依法論科。
二、論罪
（一）新舊法比較：
　　　按刑法第2條第1項係規範行為後法律變更所生新舊法律比
      較適用之準據法。新舊法條文之內容雖有所修正，然若係
      無關乎要件內容之不同或處罰之輕重，而僅為文字、文義
      之修正或原有實務見解、法理之明文化，或僅條次之移列
      等無關有利或不利於行為人，即非屬該條所指之法律有變
      更者，而應依一般法律適用原則，逕適用裁判時法。查被
      告蔡承哲行為後，刑法第305條之規定，業於108年12月25
      日修正公布，自108年12月27日生效施行，惟此次僅係將
      罰金刑計算標準統一，即將銀元改為新臺幣，無須再經換
      算，就犯罪之構成要件、刑罰效果均未變更，揆諸前開說
      明，無須為新舊法之比較，應逕依裁判時法即修正後刑法
      第305條之規定論處。
（二）核被告蔡承哲所為，係犯刑法第305條之恐嚇危害安全罪
      。被告蔡承哲與共犯陳建儒就恐嚇危害安全犯行，有犯意
      聯絡及行為分擔，應分別論以共同正犯。被告蔡承哲與共
      犯陳建儒係共同基於恐嚇之單一犯意，在上開時、地，以
      上揭方式恫嚇被害人，可認係在密接之時、地為前揭犯行
      ，且所侵害之法益相同，行為之獨立性堪認薄弱，依前開
      說明，應均論以接續犯。
三、上訴駁回：
　　原審審理結果，認被告蔡承哲所犯罪證明確而適用刑法第30
    5條、第28條，並審酌被告蔡承哲與被害人並無仇怨，其縱
    與被害人之子即證人劉聰慰間存有債務問題，亦與被害人無
    涉，詎其與共犯陳建儒竟共同以上開方式恫嚇被害人致被害
    人心生畏懼，所為已經足使聽聞之人日夜生活在驚慌恐懼之
    中，所為惡性非輕，兼衡被告於偵查、原審均坦承犯行之犯
    後態度，及其自述之智識程度、工作情形、家庭狀況，暨被
    告素行等一切情狀，認被告蔡承哲共同犯恐嚇危害安全罪，
    處有期徒刑3月，併諭知易科罰金之折算標準，核無認定事
    實錯誤、量刑瑕疵或違背法令之情形，其結論尚無不合。茲
    原判決已詳敘就卷內證據調查之結果，而為綜合判斷、取捨
    ，認被告蔡承哲確有如事實欄所示犯行，其得心證的理由已
    說明甚詳，並就刑法第57條各款及前開所列情狀，予以綜合
    考量，在法定刑度範圍內，詳予審酌科刑，經核原判決所為
    論斷及量刑並無違背經驗法則、論理法則、或有濫用量刑權
    限，亦無判決理由不備，或其他輕重相差懸殊等量刑有所失
    出或失入之違法或失當之處，自不容任意指為違法。被告蔡
    承哲上訴意旨主張其無犯罪故意意圖，而否認犯行云云，為
    無理由，應予駁回。
四、本案110年9月9日審判程序傳票，於110年8月9日送達至被告
    蔡承哲上開住所，因未獲會晤本人，亦無受領文書之同居人
    或受僱人，經郵務機關寄存送達於新竹市政府警察局第一分
    局樹林頭派出所，並作送達通知書2份，一份黏貼於應受送
    達人住居所門首，另一份置於該送達處所信箱，以為送達等
    情，有本院送達證書在卷可參（見本院卷第37頁），其經合
    法傳喚，無正當之理由不到庭，爰不待其陳述，逕行判決。
據上論斷，應依刑事訴訟法第368條、第371條，判決如主文。
本案經檢察官黃騰耀到庭執行職務。
中　　華　　民　　國　　110 　年　　9 　　月　　30　　日
                  刑事第十七庭  審判長法　官  鄭水銓
                                      法　官  黃雅芬
                                      法　官  沈君玲
以上正本證明與原本無異。
不得上訴。
                                      書記官  曾彥碩
中　　華　　民　　國　　110 　年　　9 　　月　　30　　日
附錄：本案論罪科刑法條全文
刑法第305條
以加害生命、身體、自由、名譽、財產之事恐嚇他人，致生危害
於安全者，處2年以下有期徒刑、拘役或9千元以下罰金。